臺灣高等法院臺中分院刑事判決　　　　94年度上訴字第2226號
上　訴　人
即　被　告　甲○○
選任辯護人　蔡嘉容　律師
上列上訴人因搶奪等案件，不服臺灣南投地方法院94年度訴字第
359號中華民國94年10月12日第一審判決 （起訴案號：臺灣南投
地方法院檢察署94年度偵字第750號） ，提起上訴，本院判決如
下：
    主 　　 文
原判決關於搶奪部分撤銷。
甲○○意圖為自己不法之所有，而搶奪他人之動產，累犯，處有
期徒刑伍月，如易科罰金以參佰元折算壹日。
其他上訴駁回。
    事　　  實
一、甲○○前因贓物及過失致重傷害等案件，經臺灣南投地方法
    院分別以八十八年度埔刑簡字第一三五號、八十八年度易字
    第五九五號判處有期徒刑六月、五月確定，其後並經該院以
    八十九年度聲字第八一號定應執行刑有期徒刑十月確定，嗣
    於民國八十九年九月四日執行完畢。
二、甲○○於九十四年二月二十一日上午某時許起至同日十四、
    十五時許止，在南投縣（以下不引縣）埔里鎮大愛一村組合
    屋內與友人飲用酒類後，已達不能安全駕駛動力交通工具之
    情況，卻仍於當日十五時七分許，酒後騎乘屬於動力交通工
    具之車牌號碼ＨＥ９－６８１號重型機車，前往卓崇澧所經
    營位於埔里鎮○○路○段五四六之一號７－便利商店，以
    手撥、推等方式，破壞便利商店外之垃圾桶、桌椅，再進入
    店內破壞賣場之貨架等物品後，即向卓崇澧揚言不爽可以報
    警等語，卓崇澧見狀即往店外跑，而甲○○亦騎乘機車追趕
    在後，卓崇澧復跑回店內，甲○○再跟隨進入店內，卓崇澧
    遂跑進儲藏室躲藏，然甲○○仍不肯罷休，又進入儲藏室破
    壞電腦設備（甲○○涉犯毀損罪嫌部分，業經卓崇澧撤回告
    訴，由檢察官另為不起訴處分）後，竟意圖為自己不法之所
    有，走至便利商店之賣場，趁卓崇澧不及防備之際，奪取陳
    列於架上之飲料二瓶，並跑出店外，卓崇澧再向甲○○表示
    還沒有結帳時，甲○○又回答：「付什麼錢」，並隨即騎乘
    機車揚長離去。嗣經卓崇澧報警處理，員警於當日十六時三
    十分許，在埔里鎮○○街八六八號前將甲○○當場逮捕，並
    扣得甲○○所搶之前揭飲料二瓶；其後經警方將甲○○帶回
    南投縣警察局埔里分局愛蘭派出所製作筆錄時，發現其有明
    顯酒後騎乘動力交通工具之情形，遂對甲○○施以呼氣酒精
    濃度測試，結果呼氣酒精濃度為每公升零點六毫克，始查悉
    上情。
三、案經南投縣政府警察局埔里分局報請臺灣南投地方法院檢察
    署檢察官偵查起訴。
    理 　　 由
一、訊據被告甲○○對於服用酒類不能安全駕駛動力交通工具而
    駕駛之犯行坦白承認，惟否認有何搶奪犯行，辯稱：「當初
    我喝酒又病發，我都不知道我做什麼。」云云。經查：
  (一)被告涉犯刑法第一百八十五條之三之罪部分：
    除被告坦承犯行之外，復有呼氣酒精濃度測定紀錄及刑法第
    一百八十五條之三案件測試觀察紀錄表各一紙附卷可稽。按
    刑法第一百八十五條之三之罪係屬抽象危險犯，其立法目的
    在嚇阻酒後駕車，危害公眾安全及防止交通事故之發生，條
    文中所稱「不能安全駕駛動力交通工具」係屬不確定之法律
    概念，除衡之行為人駕車時飲用酒類之程度及血液中酒精含
    量之多寡外，並應參以行為人當時之精神狀態、駕馭車輛之
    情形及對於交通號誌或指揮之遵守能力，以資相佐，斷非徒
    以飲酒數量作為取決是否成罪之唯一標準，否則個人酒量殊
    異，偶因特殊情狀致未達平日精神狀態者亦所在多有，欲以
    劃一標準遽為能否安全駕車或酒醉之論斷，誠屬難能，惟參
    考德國、美國之認定標準，駕駛人於呼氣中酒精濃度達每公
    升零點五五亳克以上者，肇事率為一般正常人之十倍，應認
    為已達不能安全駕駛之標準，本案被告經員警測得其呼氣中
    酒精濃度值為每公升零點六毫克，已超過呼氣中酒精濃度每
    公升零點五五毫克，參照以上說明，被告於飲用酒類後騎乘
    上開機車，應已屬不能安全駕駛，堪以認定。
  (二)被告涉犯刑法第三百二十五條第一項搶奪罪部分：
  1.上開事實，業據證人卓崇澧於偵訊及原審審理時證述甚詳（
    見偵卷第三四、三五頁及原審卷第四十至四二頁），復有卓
    崇澧所立具之贓物認領保管單一紙及現場照片五張、翻拍及
    被告搶奪之飲料照片共四張等在卷足憑。
  2.被告雖辯以：其因喝酒且病情發作，所以不知道自己在做什
    麼事情云云。惟查：(1)被告於案發當日十六時三十分至十七
    時許接受員警詢問時，供稱：「我將超市裡的商品翻掉，毀
    損店裡的電腦、禮品、糖果、店外之椅子桌子等物品。又強
    行拿走二罐飲料（舒跑、寶礦力）。…沒有付錢，…我知道
    （買東西）要付錢。」等語（見警卷），顯見被告於案發約
    一個多小時之後，就當時犯案之情節，能清楚說明，並明白
    自己之所作所為。(2)依證人卓崇澧於原審審理時之證詞，被
    告破壞該便利商店店外及店內之物品並走近卓崇澧時，卓崇
    澧問被告有何問題，被告回答：「你不爽就可以去報警」，
    嗣被告強行拿走二瓶飲料且未付錢而跑出店外，卓崇澧向被
    告表示還沒有結帳時，被告又回答：「付什麼錢」，並隨即
    騎機車離開。由此案發時之情節觀之，益證被告於案發當時
    對其自己所為應極為明瞭。其精神狀態當時應屬正常，其辯
    稱患有器質性精神病云云，然其作案時顯未發作，則被告請
    求依心神喪失或精神耗弱減輕其刑，即非可取，是以，足證
    被告為本件搶奪犯行時，其精神狀態應處於正常之情形，被
    告前揭辯解，顯係事後卸責之詞，不足採信。
  3.綜言之，被告之搶奪犯行亦堪以認定。
二、核被告所為，係犯刑法第一百八十五條之三之服用酒類不能
    安全駕駛動力交通工具而駕駛罪及第三百二十五條第一項之
    搶奪罪。被告所犯上開二罪，犯意各別，構成要件不同，應
    予分論併罰。又被告曾受如事實欄一、所示有期徒刑之宣告
    並經執行完畢，此有刑案資料查註紀錄表及臺灣高等法院被
    告前案紀錄表各一份附卷可參，其受有期徒刑之執行完畢後
    ，五年內再犯本件有期徒刑以上之罪，為累犯，應依刑法第
    四十七條規定加重其刑。關於所犯服用酒類，不能安全駕駛
    罪部分，原審適用刑法第185條之3、第47條、第42條第2 項
    、罰金罰鍰提高標準條例第2 條，並審酌被告犯罪之動機、
    酒醉程度、所生危害及犯後坦承等一切情狀，量處罰金二萬
    元及諭知易服勞役之折算標準示懲，其認事用法及量刑，並
    無不合，被告上訴謂量刑過量，非可採取，應予駁回。至所
    犯搶奪罪部分，原審雖予論科，惟查被告所搶奪之財物，為
    飲料即礦泉水二瓶，市價僅值新臺幣46元，有價目表在卷可
    稽，其因一時失慮，所得些許財物，卻觸犯刑度為六月以上
    、五年以下有期徒刑之重罪，犯罪情狀不無值得宥恕之處，
    認科以最低度之刑，猶嫌過重，爰依刑法第59條規定減輕其
    刑。被告上訴，請求減輕其刑，為有理由，應由本院將原審
    此部分之判決撤銷改判，爰審酌被告犯後業與被害人和解賠
    償一切損失，有雙方所立和解書一份附卷為憑，及其犯罪之
    動機、手段、所生危害、犯後態度等一切情狀，量處如主文
    第二項所示之刑，並諭知易科罰金之折算標準示懲。
據上論斷，應依刑事訴訟法第三百六十八條、第三百六十九條第
一項前段、第三百六十四條、第二百九十九條第一項前段，刑法
第三百二十五條第一項、第四十七條、第五十九條、第四十一條
第一項前段，罰金罰鍰提高標準條例第二條，判決如主文。
本案經檢察官乙○○到庭執行職務。
中　　華　　民　　國　　94　　年　　12　　月　　13　　日
              刑事第三庭  審判長法　官　王　增　瑜
              　　　　　　　　　法　官　廖　柏　基
              　　　　　　　　　法　官　陳　欣　安
上列正本證明與原本無異。
搶奪部分得上訴。
如不服本判決應於收受送達後十日內向本院提出上訴書狀，其未
敘述上訴之理由者並得於提起上訴後十日內向本院補提理由書（
均須按他造當事人之人數附繕本）。
　　　　　　　　　　　　　　　　書記官　阮　正　枝
中　　華　　民　　國　　94　　年　　12　　月　　14　　日
　　　　　　　　　　　　　　　　　　　　　　　　　　　Ｒ
